【裁判字號】    98,交聲,1034
【裁判日期】    980612
【裁判案由】    聲明異議
【裁判全文】
臺灣高雄地方法院交通事件裁定        98年度交聲字第1034號
原處分機關  高雄市政府交通局
代  表  人  乙○○
異  議  人
即受處分人  甲○○
上列受處分人因聲明異議案件，對於高雄市政府交通局民國98年
4 月8 日所為之處分（原處分：高市交裁字裁32-B00000000號）
，聲明異議，本院裁定如下：
    主  文
原處分撤銷。
甲○○不罰。
    理  由
一、聲明異議意旨詳如附件。
二、按處理違反道路交通管理事件，有關文書送達之程序，依行
    政程序法之規定，此為違反道路交通管理事件統一裁罰基準
    及處理細則第5 條所明定。又送達，於應受送達人之住居所
    、事務所或營業所為之，於應送達處所不獲會晤應受送達人
    時，得將文書付與有辨別事理能力之同居人、受雇人或應送
    達處所之接收郵件人員，行政程序法第72條第1 項前段、第
    73條第1 項分別定有明文。
三、次按「汽車駕駛人之行為有下列情形之一，當場不能或不宜
    攔截製單舉發者，得逕行舉發：一、闖紅燈或平交道。二、
    搶越行人穿越道。三、在道路收費停車處所停車，不依規定
    繳費。四、不服指揮稽查而逃逸，或聞消防車、救護車、警
    備車、工程救險車之警號不立即避讓。五、違規停車或搶越
    行人穿越道，經各級學校交通服務隊現場導護人員簽證檢舉
    。六、行經設有收費站、地磅之道路，不依規定停車繳費或
    過磅。七、經以科學儀器取得證據資料證明其行為違規。前
    項第七款之科學儀器應採固定式，並定期於網站公布其設置
    地點。但汽車駕駛人之行為屬下列情形之一者，不在此限：
    一、蛇行、危險方式駕車或二輛以上之汽車競駛或競技。二
    、行駛路肩。三、違規超車。四、違規停車而駕駛人不在場
    。五、未依規定行駛車道。六、未依規定變換車道。七、未
    保持安全距離。八、跨越禁止變換車道線或槽化線。九、行
    車速度超過規定之最高速限或低於規定之最低速限。十、汽
    車駕駛人或乘客未依規定繫安全帶。十一、汽車駕駛人或附
    載座人未依規定戴安全帽。對於前項第九款之違規行為，採
    用固定或非固定式科學儀器取得證據資料證明者，於一般道
    路須至少於一百公尺，於高速公路、快速公路須至少於三百
    公尺前，明顯標示之。第一項逕行舉發，應記明車輛牌照號
    碼、車型等可資辨明之資料，以汽車所有人為被通知人製單
    舉發」，道路交通管理處罰條例第7 條之2 定有明文。
四、經查：
（一）本件異議人係於民國97年5 月5 日由其同居人收受高雄市
      政府警察局高市警交字第B00000000 號舉發違反道路交通
      管理事件通知單（下稱舉發違規通知單），有送達證書附
      卷可稽，且異議人對於上開舉發違規通知單，係由其母柯
      來有代為收受並於送達證書上蓋印其母之印章等情亦不爭
      執（見聲明異議狀），雖異議人指稱上揭舉發違規通知書
      係由其母收受，郵差卻於送達證書上記載「夫代收」，且
      因其母為文盲，郵差卻疏未叮嚀其母須將該舉發違規通知
      單轉交，而認送達程序不合法，惟該舉發違規通知單既確
      實係由異議人之同居人即其母代收，送達程序即已合法，
      業如前述，且其母亦知悉該舉發違規通知單係異議人之掛
      號信，按理自應將該舉發違規通知單轉交異議人，自不得
      因異議人之母疏未轉交之過失而認送達程序不合法，故前
      開送達於法並無不合。
（二）異議人於上開時、地經警舉發機器腳踏車駕駛人行駛於道
      路時，使用手持式行動電話進行撥接時，確實有持普通小
      型車駕照騎乘重型機車之情事，有公路監理電子閘門查詢
      資料、前揭舉發違規通知單在卷可參，異議人固有道路交
      通管理處罰條例第22條第1 項第4 款之違規事實，惟此並
      非屬於道路交通管理處罰條例第7 條之2 得逕行舉發之事
      項，本案原舉發單位之值勤員警並無當場不能或不宜攔截
      製單舉發之情事，距未於當場製單舉發，僅憑事後返回警
      局查詢異議人之車籍資料而逕行舉發，其逕行舉發之法定
      程序即有違誤。原處分機關未予詳查，即遽予裁罰，實有
      未洽，其處分自屬無可維持，爰撤銷原處分，併為異議人
      不罰之諭知，以期適法。
五、據上論斷，應依道路交通案件處理辦法第20條前段，裁定如
    主文。
中    華    民    國    98    年    6     月    12    日
                  交通法庭    法  官  王碧瑩
以上正本係照原本作成。
如不服本裁定應於送達後5日內向本院提出抗告狀。
中    華    民    國    98    年    6     月    12    日
                              書記官  吳智媚


司法院資訊處製作；財團法人民間司法改革基金會備份。
